【裁判字號】    97,上訴,1260
【裁判日期】    970821
【裁判案由】    毒品危害防制條例
【裁判全文】
臺灣高等法院臺中分院刑事判決        97年度上訴字第1260號
上  訴  人
即  被  告  丙○○
                    國民
                    （另案於臺灣臺中監獄執行中）
選任辯護人  黃紫芝律師
上列上訴人因毒品危害防制條例案件，不服臺灣臺中地方法院97
年度訴字第804號中華民國97年4月30日第1審判決（起訴案號：
臺灣臺中地方法院檢察署96年度偵字第29722號），提起上訴，
本院判決如下：
    主  文
原判決撤銷。
丙○○犯如附表一所示之販賣第一級毒品罪，累犯，處有期徒刑
拾伍年貳月，沒收部分，如附表一之一內容所示。又犯如附表二
所示之販賣第一級毒品罪，累犯，處有期徒刑拾伍年陸月，沒收
部分，如附表二之一內容所示。又犯如附表三所示之販賣第一級
毒品罪，累犯，處有期徒刑拾伍年肆月，沒收部分，如附表三之
一內容所示。應執行有期徒刑拾伍年捌月，沒收部分，如附表一
之一、二之一、三之一內容所示。
    事  實
一、丙○○（綽號「阿國」）曾因違反毒品危害防制條例案件，
    經軍事法院判處有期徒刑3年確定，甫於民國（以下同）96
    年6月9日執行完畢，仍不知悔改。明知海洛因係毒品危害防
    制條例第2條第2項第1款所規定之第1級毒品，不得非法持有
    、販賣、轉讓，竟基於各別販賣第1級毒品海洛因以營利犯
    意，先於96年12月17日下午21時許，在臺中縣之都會公園，
    以新臺幣（以下同）1萬元之價格，向真實姓名年籍不詳綽
    號「阿明」之成年男子，販入重量約1.8公克（俗稱半錢）
    之第1級毒品海洛因；又於同年月20日下午21時許，在同一
    地點，以相同價格，向綽號「阿明」販入相同重量之第1級
    毒品海洛因。其後，分別為下列販賣第1級毒品海洛因之犯
    行：
  (一)乙○○先以不詳方式與丙○○聯絡購買毒品，經丙○○允諾
    販售予第1級毒品海洛因後，再於96年12月21日中午12時許
    ，在臺中縣龍井鄉○○路100號其住處內，以500元之價格，
    販賣1小包第1級毒品海洛因予乙○○，並收取販售毒品價款
    500元。
  (二)乙○○先以不詳方式與丙○○聯絡購買毒品，經丙○○允諾
    販售第1級毒品海洛因後，再於96年12月21日下午22時許，
    在同上地點，以1000元之價格，販賣1小包第1級毒品海洛因
    予乙○○，並收取販售毒品價款1000元。
  (三)乙○○先以不詳方式與丙○○聯絡購買毒品，經丙○○允諾
    販售第1級毒品海洛因後，再於於96年12月22日上午11時許
    ，在同上地點，以500元之價格，販賣1小包第1級毒品海洛
    因予乙○○。乙○○此次購得毒品離開丙○○住處時，為在
    旁埋伏之員警發現，並在臺中縣沙鹿鎮○○路90號前逮捕乙
    ○○，當場扣得乙○○甫向丙○○購得之第1級毒品海洛因1
    小包（驗餘數量0.0564公克）。
二、嗣於96年12月22日下午20時40分許，警方持臺灣臺中地方法
    院核發之搜索票到丙○○上開住處搜索，當場搜得其外以塑
    膠袋包裝之第1級毒品海洛因2包（驗餘數量分別為0.3114公
    克、0.3730公克）及與本案無直接關連性之內置0000-00000
    0號SIM卡、MOTOROLA廠牌、黑色行動電話1具。
三、案經臺中縣警察局太平分局報告臺灣臺中地方法院檢察署檢
    察官偵查起訴。
    理    由
壹、證據能力部分：
一、證人乙○○於偵查中證言、及卷內相關文書卷證資料部分：
    按被告以外之人（包括證人、鑑定人、告訴人、被害人及共
    同被告等）於審判外之陳述雖不符刑事訴訟法第159條之1至
    之4等4條之規定，而經當事人於審判程序同意作為證據，法
    院審酌該言詞陳述或書面陳述作成時之情況，認為適當者，
    亦得為證據；當事人、代理人或辯護人於法院調查證據時，
    知有刑事訴訟法第159條第1項不得為證據之情形，而未於言
    詞辯論終結前聲明異議者，視為有前項之同意，同法第159
    條之5定有明文。立法意旨在於傳聞證據未經當事人之反對
    詰問予以核實，原則上先予排除。惟若當事人已放棄反對詰
    問權，於審判程序中表明同意該等傳聞證據可作為證據；或
    於言詞辯論終結前未聲明異議，基於尊重當事人對傳聞證據
    之處分權，及證據資料愈豐富，愈有助於真實發見之理念，
    且強化言詞辯論主義，使訴訟程序得以順暢進行，上開傳聞
    證據亦均具有證據能力。查檢察官、被告、暨被告之選任辯
    護人對證人乙○○於偵查中證言之證據能力於本院97年6月
    27 日上午10時10分行準備程序中均表示沒有意見、暨對於
    卷內相關文書卷證暨其餘證人證述資料（除乙○○之警詢筆
    錄證據能力部分外），亦表示沒有意見，另未就上述乙○○
    於偵查中之證述、卷內相關文書卷證暨其餘證人證述資料有
    合於刑事訴訟法第159條第1項不得為證據之情形於本院言詞
    辯論終結前聲明異議，且上述證人之證述、文書卷證資料亦
    經本院於審理期日逐一提示、朗讀，並告以要旨，本院復審
    酌相關證人證述筆錄製成、文書卷證資料取得，並無證據顯
    示有何違背程序規定情事，依據上述之說明，均應具有證據
    能力。
二、被告、暨其選任辯護人於本院97年6月27日上午10時10分行
    準備程序中主張乙○○警詢筆錄未具有證據能力部分：
    按被告以外之人（包括證人、鑑定人、告訴人、被害人及共
    同被告等）於檢察事務官、司法警察官或司法警察調查中所
    為之陳述，與審判中不符時，其先前之陳述具有較可信之特
    別情況，且為證明犯罪事實存否所必要者，得為證據，刑事
    訴訟法第159條之2定有明文。所謂「前後陳述不符」之要件
    ，應就前後階段之陳述進行整體判斷，以決定其間是否具有
    實質性差異，惟無須針對全部陳述作比較，陳述之一部分有
    不符，亦屬之。而所謂「較可信之特別情況」之情形，亦應
    就前後陳述時之各種外部情況進行比較，以資決定何者外部
    情況具有可信性。查被告、暨其選任辯護人所主張乙○○於
    警詢中證述部分，與乙○○於偵查中之證述內容大致相符，
    而於警詢筆錄部分，依卷內證據顯示並未具有特別可信之要
    件存在，是就乙○○於警詢中之證言部分應認未具有證據能
    力。
貳、聲請事項：
    按「當事人、代理人、辯護人或輔佐人聲請調查之證據，法
    院認為不必要者，得以裁定駁回之。下列情形，應認為不必
    要：一、不能調查者。二、與待證事實無重要關係者。三、
    待證事實已臻明瞭無再調查之必要者。四、同一證據再行聲
    請者。」，刑事訴訟法第163條之2定有明文。查被告暨其選
    任辯護人聲請傳喚乙○○到庭為證，而乙○○經本院合法傳
    喚未到，並經本院拘提無著，被告暨其選任辯護人雖稱仍請
    繼續傳、拘乙○○等語，惟本院審酌關於乙○○已於偵查中
    多次具結證述明確【詳后述】，於本案事證已明之情況下，
    自無再為傳、拘之必要；另被告復抗辯伊於警詢中之自白認
    罪供述，係因伊藥癮發作，承辦警員提供海洛因供伊施用，
    伊始於警詢中為自白認罪供述，再繼於偵查中亦同為自白認
    罪供述云云，而聲請傳喚承辦警員到庭為證，此查，被告此
    一事項，已於原審法院97年4月17日上午9時45分審理中聲請
    傳喚警員林育瑜到庭為證，且被告於本院之選任辯護人亦為
    被告於原審法院之選任辯護人，本院審酌被告係就同一事項
    再為聲請，且本件事證已臻明確，並無再行傳喚承辦警員到
    庭為證之必要，是依據上述法條之說明，被告、被告之選任
    辯護人上開聲請事項，核為無必要，均應予以駁回。
參、實體部分：
一、訊據上訴人即被告（以下稱被告）丙○○對伊曾於96年12月
    17日及12月20日分別以1萬元向綽號「阿明」之男子購入各
    半錢1.8公克第1級毒品海洛因，且確實於96年12月22日上午
    11時在臺中縣龍井鄉○○路100號伊住處交付第1級毒品海洛
    因1小包予乙○○，並向乙○○收取500元之事實固不爭執，
    惟矢口否認有何販賣第1級毒品之犯行，辯稱：伊購買海洛
    因係供自己施用，交付予乙○○之海洛因，係與乙○○一起
    出資購買，且未於96年12月21日販賣2次海洛因予乙○○等
    云云。被告之選任辯護人辯護意旨略稱：「(一)乙○○所為之
    證述係有瑕疵，且與事實不符，實不足採：1.乙○○於96年
    12月23日偵查中係稱「1個禮拜吸用1次毒品，都是吸用海洛
    因，並稱打0000-000000號電話向「阿狗」購買毒品，「阿
    狗」開黑色裕隆汽車，惟0000-000000號電話並非被告持用
    ，被告所駕駛車輛亦為藍銀色，並非黑色；(二)又乙○○於97
    年1月3日偵查中稱「是在96年12月21日中午與丙○○買過1
    次海洛因」、「在96年12月22日中午12點又去買1次海洛因
    」、「有時他打電話過來，有時我打給他」云云，惟此已與
    乙○○所稱其1個禮拜吸用1次海洛因情節明顯不符，且就如
    何打電話又與第1次偵查中所證稱內容有異；(三)再查，被告
    所持用之行動電話亦無乙○○所稱自公共電話撥入之紀錄存
    在；(四)再查，被告與乙○○自幼即認識，並非乙○○所證稱
    經他人介紹之泛泛之交。顯見乙○○所證前後均有不符，證
    言內容顯不足以採信。」等語，資以辯護。
二、經查：
  (一)被告確實於犯罪事實欄一之(一)、(二)、(三)所示之時間、地點，
    以犯罪事實欄一之(一)、(二)、(三)所示之價格，將第1級毒品海
    洛因販賣予乙○○之事實，業據乙○○於檢察官97年1月3日
    偵訊時具結證稱：「（問：是否在96年12月21日中午跟丙○
    ○買過1次海洛因？）是的。」、「（問：這次買多少錢？
    ）500元，1小包。」「（問：你是否在96年12月21日晚上8
    點左右跟丙○○又買了1次海洛因？）是的。」、「（問：
    這次買多少？）1000元，1小包。」、「（問：交易地點？
    ）也是在丙○○東海路的住處。」「（問：你是否在96年12
    月22日中午又去丙○○在東海路的住處向他購買海洛因？）
    是的，這次我也是買500元。」、「（問：你這次買的海洛
    因是否當場被警察查獲，而從你的口袋掉到地上？）是的，
    這次也是買1小包。」、「丙○○使用之電話為0000-000000
    號」等語甚詳（偵查卷第47～48頁）。嗣於檢察官97年2月
    15日第2次偵訊時，仍為相同之證述（偵查卷第85頁）；且
    徵諸乙○○於96年12月22日上午11時許為警查獲時所採集之
    尿液送檢驗之結果，確呈嗎啡之陽性反應，亦有臺中縣警察
    局太平分局毒品尿液真實姓名對照表、「中山醫學大學」附
    設醫院檢驗科藥物檢測中心編號0000000號尿液檢驗報告各1
    紙附於偵查卷第80、81頁可憑，是乙○○既有施用第1級毒
    品海洛因記錄，其所證稱有購買第1級毒品海洛因供為施用
    一節，當屬有據。
  (二)被告雖抗辯伊並無販賣第1級毒品予乙○○等云云，惟查被
    告確有犯罪事實欄一之(一)、(二)、(三)所載之販賣第1級毒品犯
    行，除據乙○○上開證述屬實無誤外，復有下列證據資可證
    明：
  1.被告於96年12月23日警詢中自白認罪供稱：確實曾於96年12
    月月21日中午及晚上，在臺中縣沙鹿鎮○○路100號，各販
    賣海洛因1次給乙○○，1次是500元，另1次是1000元等語（
    警卷第17頁）；嗣經警移送檢察官訊問時，仍自白認罪供稱
    ：伊確實有販賣毒品給「阿忠」，時間是96年12月21日中午
    ，以手機0000-000000跟他聯絡，約在我東海路住處交付，
    第1次賣1小包500元，0.2公克；第2次為同日晚上8點，以10
    00元價格賣給他0.4公克等語（偵查卷第11～12頁）；於檢
    察官向原審法院聲請羈押由原審法院值日法官訊問時仍自白
    認罪供稱：「有於96年12月間販賣海洛因給綽號「阿忠」之
    人」、「門號0000-000000號是我的」、「12月20日販賣2次
    ，在我東海路100號住處跟我買，他1次買500元，第2次買
    1000元」、「跟「阿忠」是朋友」等語（聲羈卷第5、6頁）
    。且就伊所使用之行動電話係0000-000000號與乙○○於偵
    查中所證稱之情節契合，而被告之選任辯護人於本院所提出
    之辯護意旨狀亦稱被告與乙○○係自幼熟識迄今，顯見乙○
    ○於上述證稱「阿國」、或「阿狗」之人即為被告、與被告
    就「阿忠」即為乙○○等證述內容並無誤認之虞，亦併予敘
    明。
  2.雖被告於嗣後之偵訊、原審法院審理均翻異前詞，改辯稱係
    因毒癮發作，員警要求伊配合，並為伊施打海洛因解癮，伊
    才配合作上開供述、於本院審理中抗辯稱因毒癮發作，為求
    交保始為不實之自白供述云云。
    此查：
  (1)被告之選任辯護人聲請本院調閱被告聲請羈押入所時之身體
    狀況，經本院函查臺灣臺中看守所，經該所於97年7月9日以
    中所總字第0970003175號函固表示被告於96年12月23日入所
    時因藥癮發作而收置病房，並給予藥物治療等語（本院卷第
    57頁）；惟該所上開函文係表示被告於入所時有毒癮發作情
    況，並無從據此推論被告於警詢、偵查、原審法院聲請羈押
    庭訊中均有藥癮發作已致無法製作筆錄之情況。
  (2)另證人即查獲當天為被告製作筆錄之員警林育瑜於原審法院
    審理中到庭證述：製作筆錄當時被告意識清醒，且無毒癮發
    作之現象等語（原審法院97年4月17日上午9時45分審判筆錄
    第4、7頁）。
  (3)另被告於警詢中由員警採集尿液，有毒品尿液與真實姓名對
    照表1份在卷可參，而被告所辯稱員警於採尿之前以針筒為
    伊注射海洛因解癮云云（原審法院97年4月17日上午9時45分
    審判筆錄第8頁）；然被告已有多次施用毒品之前科紀錄，
    此有臺灣高等法院被告前案紀錄表在卷可按，豈有不知施打
    海洛因後尿液將檢驗出嗎啡代謝陽性反應，被告又何有自白
    供述犯有販賣第1級毒品罪，另致自身陷於施用第1級毒品犯
    罪之理，更遑論員警身為執法人員，顯不可能在警局公然為
    被告注射海洛因，更查海洛因量微價昂，承辦警員亦無有自
    己花費取得海洛因再供被告施用解癮之必要；被告此之辯解
    ，實屬無稽，要難採憑。
  (4)此外，被告不惟於警訊中供稱伊販賣海洛因予乙○○，於檢
    察官偵查中亦為相同之供述，再於原審法院聲押庭訊中復為
    相同之自白認罪供述，倘被告之警訊供述非出於自由意志，
    何以於檢察官偵查中、原審法院聲請羈押庭訊中關於伊販賣
    第1級毒品重罪未予以澄清，此與常理實屬有悖。況且，被
    告經警查獲帶回警局詢問時，已是96年12月22日下午21時許
    ，被告因要求休息而未接受夜間詢問，直至次日下午13時許
    才開始製作筆錄，亦有警訊筆錄在卷足參。則被告既已知悉
    得以拒絕承辦警員之夜間詢問，於嗣後茍確有毒癮發作，大
    可比照要求停止詢問、或要求於警詢筆錄中載明，惟被告亦
    未依此正常途徑尋求自身訴訟程序上利益，是被告上述抗辯
    均係有違常理。綜上所述，被告於警詢、第1次檢察官偵訊
    、原審法院聲羈庭訊時所為之自白認罪供述，應係出於自由
    意志，被告事後所抗辯因毒癮發作，且員警以解癮作為利誘
    ，始配合於筆錄供稱販毒云云，應係卸責之詞，不足採信，
    被告之選任辯護人關於此之抗辯內容，亦無可採為被告有利
    之認定。
  3.被告另抗辯稱96年12月22日中午交付予乙○○之1小包海洛
    因是乙○○出資500元，伊出資9500元共同購買，作為供自
    己施打之用，購入後再將乙○○出資購買的部分交付予乙○
    ○，伊無販賣第1級毒品以營利之意圖云云。惟查：被告於
    偵查時已供稱案發當時伊無工作收入，身邊之積蓄亦僅有現
    款2、3萬元，女友及家人亦未提供金錢方面支援，且當時係
    借住在朋友家中等語（偵查卷第51頁），堪認被告當時經濟
    相當拮据；另參以被告於警詢時供稱：最近4天內僅有施用1
    次海洛因等語（警卷第15頁），益證被告之施用毒品成癮性
    並非嚴重。衡情，被告手頭既非寬裕，自以每次購買少量海
    洛因之方式解癮始符常情，何需將自己僅有之積蓄花費在購
    買海洛因毒品之上，且依被告所自承96年12月17日、20日先
    後2次各以1萬元、合計2萬元向綽號「阿明」之人購買海洛
    因，已係被告所自承個人全部積蓄，被告購入第1級毒品海
    洛因顯非單供個人施用毒品使用，此亦足認被告於向綽號「
    阿明」之人購入第1級毒品海洛因之時，除供個人施用外，
    主要目的係在於販售牟利；再參以乙○○於97年1月3日偵查
    中所證稱：當天與被告一同押解前往地檢署偵訊時，被告於
    押解途中一度要求其翻供，配合改稱係拿錢委請被告購買毒
    品，惟實際上其並未與被告合資購買毒品等語（偵查卷第49
    頁）。足以證明，被告所為與乙○○共同出資合買第1級毒
    品海洛因之辯解，純屬臨訟杜撰之詞，不足為採。
  (三)至於被告、被告之選任辯護人所抗辯：乙○○證稱係撥打00
    00-000000號電話與被告聯繫，惟依據該行動電話之通聯紀
    錄，並無乙○○所稱之通聯紀錄存在、及被告係駕駛藍銀色
    車輛，並非乙○○所稱之黑色車輛、乙○○證稱1個禮拜僅
    施用1次毒品，卻接連於96年12月21日購買2次毒品，所證內
    容與施用情節不符等資以抗辯乙○○證言憑信性部分：
  1.按「證人之陳述有部分前後不符，或相互間有所歧異時，究
    竟何者為可採，法院仍得本其自由心證予以斟酌，非謂一有
    不符或矛盾，即應認其全部均不可採信。」最高法院94年度
    臺上字第15號裁判意旨參照。
  2.查乙○○證稱係以公共電話撥打被告所使用之0000-000000
    號行動電話等語，惟被告所持用之0000-000000號行動電話
    通聯紀錄中並無乙○○所稱之通聯紀錄，有被告上述行動電
    話通聯紀錄附於偵查卷可按；又被告、被告之選任辯護人抗
    辯被告所駕駛之自用小客車係藍銀色，非乙○○所稱之黑色
    ，亦提出汽車行車執照1件附於本院卷第88頁為據，被告、
    被告之選任辯護人所抗辯被告持用之行動電話並無乙○○所
    稱之公共電話撥入、及被告所駕駛車輛係屬藍銀色一節應可
    認屬實。
  3.惟被告係持用0000-000000號行動電話，且被告與乙○○係
    熟識，被告之警詢中稱「阿忠」之人即為乙○○，乙○○所
    稱「阿國」、「阿狗」之人即為被告等節，除據乙○○證稱
    明確外，復為被告所不爭執，更徵諸被告亦自承乙○○於如
    犯罪事實欄所載之時、地經警查獲施用毒品而扣得之第1級
    毒品1小包係伊所交付，顯見被告對乙○○、乙○○對被告
    均無誤認之可能；再者乙○○雖稱其1個禮拜即1週施用1次
    毒品，而於96年12月21日先後購買2次，與於警詢中所稱1週
    施用1次毒品之施用頻率有異，然乙○○於警詢中所稱1週施
    用1次毒品僅係乙○○就個人施用毒品頻率所為證述，容或
    與96年12月21日先後向被告購買2次毒品之情況未合，惟乙
    ○○確有施用毒品紀錄，除據乙○○證稱在卷外，復為被告
    所不爭執，是乙○○確有購買第1級毒品海洛因施用之需求
    即堪認定屬實，而乙○○於96年12月21日先後2次購入第1級
    毒品海洛因可推論乙○○確有款項足以購得該毒品，惟是否
    係於96年12月21日先後2次購入後即為施用一節依卷內事證
    則無從積極證明，且此施用頻率或為乙○○於施用毒品案件
    經警查獲後為減低刑責刻意減少次數之證述，是乙○○所證
    稱施用第1級毒品海洛因之頻率，與乙○○有無於96年12月
    21日先後2次向被告購得第1級毒品海洛因仍屬2事，不容混
    為一談。是依據上述說明，乙○○所證稱曾以電話與被告所
    持用之0000-000000號行動電話聯繫固無通聯資料可供證明
    、被告所駕駛之車輛為藍銀色，與被告乙○○所證稱之黑色
    亦屬有異、乙○○證稱施用毒品之頻率與向被告購買第1級
    毒品海洛因之情節未合等，均不影響及乙○○所證述確有向
    被告購買第1級毒品海洛因證言之憑信性，當亦無可據以採
    為被告有利之認定。
  (四)按犯販賣第1級毒品罪乃屬重大犯罪，須科以重度刑責，故
    販賣毒品行為，均以隱匿方式為之，且既無公定價格，復容
    易因分裝而增減份量，而每次買賣之價量，亦常隨雙方關係
    深淺、資力、需求量及對行情之認知、來源是否充裕等因素
    ，而異其標準，非可一概而論。是以販賣之人從價差或量差
    中牟利之方式雖異，然其意圖營利之販賣行為則無二致，蓋
    毒品海洛因屬量微價高之物，販賣者皆有暴利可圖，茍非意
    圖販賣營利，一般人自無可能甘冒重度刑責而販賣毒品；況
    查被告於警詢中供稱「1次購買1包新臺幣1萬元，共向他購
    買過2次。」（警卷第15頁）、於偵查中復供稱「....，我
    以10000元跟他（指綽號「阿明」之人）買1.8公克海洛因。
    」等語（偵查卷第11、12頁）；而乙○○於96年11月22日上
    午11時許，以500元價格甫向被告購得、尚未施用而即為警
    獲查扣所持有之白色粉末，經送檢驗結果確係第1級毒品海
    洛因，送驗數量0.0579公克（驗餘淨重0.0564公克），有行
    政院衛生署草屯療養院所出具草療鑑字第0970001267號鑑定
    書1件附於偵查卷第87頁可憑，被告就乙○○此經警查扣之
    第1級毒品海洛因係伊所交付一節，亦不爭執；則被告以1.8
    公克重量之第1級毒品海洛因以1萬元之價格購入，再分裝每
    小包0.0564公克，每包500元之價格販售，即可得1萬6千元
    以上價款（1.8\0.0564=約32，32X500元=為16000元），顯
    見被告於購入第1級毒品後再加以分裝販售自有相當之不法
    利得已屬無疑，是被告確有販賣第1級毒品海洛因之營利意
    圖，至堪明確。另按販賣毒品海洛因之犯罪型態不一，若係
    「小盤」販賣者，或係向上游調貨旋即販賣予施用毒品之人
    ，從中賺取差價者，因交易方法簡單，在性質上非必須使用
    任何販賣工具，是以未查獲分裝毒品之磅秤、電子秤等工具
    ，並非即得為被告無販賣毒品行為之推論，是本件上開地點
    經警搜索時縱未扣得供被告分裝毒品之磅秤、電子秤等工具
    ，尚無從執此作為被告有利之認定。
  (五)末查，本案承辦員警接獲線報檢舉後，向原審法院聲請搜索
    票，並於臺中縣龍井鄉○○路100號住處附近監控，先發現
    乙○○自被告上開住處外出，並在乙○○身上查獲海洛因1
    小包，經乙○○證述係向被告購得毒品，員警再持續對上址
    進行監控，嗣在被告上址住處進行搜索，扣得第1級毒品海
    洛因2包、行動電話1支等情，亦有原審法院核發之96年度聲
    搜字第5184號搜索票、臺中縣警察局太平分局扣押物品目錄
    表各1份在卷足參，並據員警林育瑜於原審法院審理時證述
    在卷。則本案既係員警循線依法而查獲，再參照乙○○前後
    一貫之證言，及現場扣案之物證，堪認事證明確，被告販賣
    第1級毒品犯行，已堪認定；是被告上開辯解，無非為事後
    卸責避就之詞，均不足以採信，被告之選任辯護人上開辯護
    意旨亦不足以採為被告有利之認定。
  (六)是綜上所述，本件事證明確，被告犯如事實欄一之(一)、(二)、
    (三)所示之販賣第1級毒品罪，事證已臻明確，應依法予以論
      科。
三(一)核被告所為，係犯毒品危害防制條例第4條第1項之販賣第1
    級毒品罪，被告持有第1級毒品之低度行為，為嗣後販賣之
    高度行為所吸收，均不另論罪。又被告所犯如犯罪事實欄一
    之(一)、(二)、(三)所示之3次販賣第1級毒品罪，犯意各別，行為
    互殊，應分論併罰。次查被告曾因違反毒品危害防制條例案
    件，經軍事法院判處有期徒刑3年確定，甫於96年6月9日執
    行完畢，有臺灣高等法院被告前案紀錄表1份在卷足參，其
    前受有期徒刑之執行完畢，5年內，故意再犯本件有期徒刑
    以上之罪，均屬累犯，除法定本刑為死刑、無期徒刑部分不
    得加重外，各應就得併科罰金刑部分依刑法第47條第1項之
    規定加重其刑。再同為犯販賣第1級毒品罪之人，原因動機
    不一，犯罪情節未必盡同，或有大盤毒梟者，亦有中、小盤
    之分，甚或僅止於吸毒者友儕間為求互通有無之有償轉讓者
    亦有之，其販賣行為所造成危害社會之程度自屬有異，法律
    科處此類犯罪，所設之法定最低本刑卻同為「無期徒刑」，
    不可謂不重。於此情形，倘依其情狀處以較輕之徒刑，即足
    以懲儆，並可達防衛社會之目的者，自非不可依客觀之犯行
    與主觀之惡性2者加以考量其情狀有無可憫恕之處，而適用
    刑法第59條之規定酌量減輕其刑，期使個案裁判之量刑，能
    斟酌至當，符合比例原則。本件被告犯如犯罪事實欄一之(一)
    、(二)、(三)所示之販賣第1級毒品罪，雖無視國家對於杜絕毒
    品危害之禁令，行為固屬不當，應予非難，然販賣毒品對象
    僅有乙○○1人，販賣之次數3次，數量僅3小包，犯販賣第1
    級毒品罪犯罪所得合計僅為2千元，犯罪之情節尚非至惡，
    被告僅因一時貪念，致罹重典，然相對於長期大量販賣毒品
    之大毒梟而言，其對社會治安及國民健康之危害顯然較小，
    從被告犯案情節觀之，倘仍遽處以法定本刑之最低刑度即無
    期徒刑，無異失之過苛而不盡情理，不免予人情輕法重之感
    ，且難謂符合罪刑相當性及比例原則，更無從與大毒梟之惡
    行有所區隔，是其犯罪情狀相較於法定之重刑，在客觀上足
    以引起一般人之同情，情節尚堪憫恕，爰依刑法第59條之規
    定各為酌量減輕其刑。爰審酌被告無視於我國政府禁絕毒害
    之堅定立場，僅圖一己私人經濟利益，任將海洛因賣予他人
    ，致使買受之吸毒者更加產生依賴性及成癮性，戕害國民健
    康與社會治安程度至鉅，且販賣、運輸毒品乃屬萬國公罪，
    並減損國家國力、競爭力，對於違犯者不宜以輕判，以期降
    低毒品之氾濫，再參以被告犯罪動機、目的、手段、被告於
    警詢、偵查及原審法院羈羈庭訊問時曾一度坦承犯販賣毒品
    罪、後於原審法院審理、本院審理時翻異前詞矢口否認犯行
    之不良犯後態度等一切情狀，分別量處如主文第2項所示之
    有期徒刑15年2月、15年6月、15年4月，並定其應執行之刑
    有期徒刑15年8月，資以懲儆。
  (二)沒收部分：
  1.扣案之第1級毒品海洛因2包（不及於外包裝，驗餘淨重分別
    為0.3114公克、0.3730公克），為毒品危害防制條例第2條
    第2項第1款所列之第1級毒品，應依同條例第18條第1項前段
    之規定，於如附表一之一編號1、二之一編號1、三之一編號
    1所示被告犯各次販賣第1級毒品罪項下宣告沒收銷燬之。
  2.又扣案之上開2包第1級毒品海洛因之外包裝，既係用於包裹
    毒品，防其裸露、潮濕，便於攜帶販賣，亦係供販賣毒品所
    用之物，且為被告所有，應依毒品危害防制條例第19條第1
    項之規定，於如附表一之一編號2、二之一編號2、三之一編
    號2所示各次販賣第1級毒品罪項下宣告沒收（最高法院92年
    度臺上字第1288號、89年度臺上字第178號刑事判決同此意
    旨）。
  3.至於被告於附表一之一編號3、二之一編號3、三之一編號3
    所示各次販賣第1級毒品罪之犯罪所得500元、1000元、500
    元部分（合計為2000元），為被告犯販賣第1級毒品罪之犯
    罪所得，應依毒品危害防制條例第19條第1項之規定，於附
    表一之一編號3、二之一編號3、三之一編號3所示各次販賣
    第1級毒品罪項下宣告沒收，如全部或一部不能沒收時，則
    於如附表一之一編號3、二之一編號3、三之一編號3所示各
    次販賣第1級毒品罪項下宣告以其財產抵償之。另犯毒品危
    害防制條例第4條之罪者，其犯罪所得之財物應予沒收，如
    全部或一部不能沒收時，追徵其價額或以其財產抵償之，該
    條例第19條第1項規定甚明。由此項規定觀之，必限於所得
    者為金錢以外之其他財物而無法沒收時，始應追徵其價額。
    如所得財物為金錢而無法沒收時，則應以其財產抵償之，不
    發生追徵價額之問題（最高法院93年度臺上字第4584號刑事
    判決參照），是以上開所宣告沒收者，既為被告犯販賣第1
    級毒品罪之犯罪所得，即無就此部分諭知追徵價額之餘地。
  4.扣案之行動電話1具（含0000-000000SIM卡1枚），雖係被
    告所有，惟並無證據顯示係供被告犯本案販賣第1級罪使用
    之工具，此觀上揭通訊監察譯文即明，且被告已供稱該行動
    電話門號為伊女友何伊騏之父何東秤所申請，非被告所有，
    且非違禁物，自不另為沒收之宣告。
四、原審判決，以被告犯販賣第1級毒品罪，事證明確，並依據
    刑事訴訟法第299條第1項前段，毒品危害防制條例第4條第1
    項、第18條第1項前段、第19條第1項，刑法第11條、第47條
    第1項、第59條等規定予以論科，復審酌上情，就被告所犯
    販賣第1級毒品罪量以有期徒刑18年等語，固非無見。惟查
    ：(一)依據95年7月1日修正生效之刑法第56條修正理由之說明
    ，謂「對繼續犯同一罪名之罪者，均適用連續犯之規定論處
    ，不無鼓勵犯罪之嫌，亦使國家刑罰權之行使發生不合理之
    現象。」「基於連續犯原為數罪之本質及刑罰公平原則之考
    量，爰刪除有關連續犯之規定」等語，即係將本應各自獨立
    評價之數罪，回歸本來就應賦予複數法律效果之原貌。又集
    合犯係指立法者所制定之犯罪構成要件中，本即預定有數個
    同種類行為而反覆實行之犯罪而言。故是否集合犯之判斷，
    客觀上，自應斟酌法律規範之本來意涵、實現該犯罪目的之
    必要手段、社會生活經驗中該犯罪必然反覆實行之常態及社
    會通念等；主觀上，則視其反覆實施之行為是否出於行為人
    之一個犯意，並秉持刑罰公平原則，加以判斷之（最高法院
    96年第9次刑庭總會決議意旨參照）。經查，本件被告所犯
    犯罪事實欄一之(一)、(二)、(三)所示之販賣第1級毒品罪，各該
    次犯行明顯且屬可分，無論於各個犯罪時間點，亦有所差異
    性存在；更者於販賣第1級毒品罪之構成要件，並無從認定
    立法者本即預定該犯罪之本質必有數個同種類行為而反覆實
    行之集合犯行，且既於購買毒品之人於購買該次第1級毒品
    後，各該次犯行已經完成，故如犯罪事實欄一之(一)、(二)、(三)
    所示之各項次販賣第1級毒品犯行，自非集合犯之犯罪。另
    者被告於如犯罪事實欄一之(一)、(二)、(三)所示之各項次販賣第
    1級毒品罪後，各該次行為即已完成，各次之販賣第1級毒品
    犯行屬各自獨立之行為，亦各具獨立性，自無密切不可分之
    關係，亦顯然與接續犯之構成要件未合。復參諸依刑法第56
    條修正理由之說明，謂「對繼續犯同一罪名之罪者，均適用
    連續犯之規定論處，不無鼓勵犯罪之嫌，亦使國家刑罰權之
    行使發生不合理之現象。」、「基於連續犯原為數罪之本質
    及刑罰公平原則之考量，爰刪除有關連續犯之規定」等語，
    即係將本應各自獨立評價之數罪，回歸本來就應賦予複數法
    律效果之原貌。因此，就刑法第56條修正施行後屬獨立可分
    之犯行，自應採1罪1罰，始符合立法本旨。是本件如犯罪事
    實欄一之(一)、(二)、(三)所示各項次犯行，自應依1罪1罰之方式
    論斷，原審判決仍以集合犯論以1罪，不無可議；(二)次查，
    被告於犯罪事實欄一之(三)所示時、地將第1級毒品海洛因1包
    販售予乙○○後，已屬乙○○所有，應於乙○○犯施用第1
    級毒品罪之判決中宣告沒收銷燬之，原審判決之沒收欄內仍
    就乙○○所購得之第1級毒品海洛因1包諭知沒收銷燬之，亦
    屬有誤；被告以否認犯罪為由提起上訴，固無可採，為無理
    由，惟原審判決既有上開疏誤之處，仍屬無可維持，自應由
    本院將原判決撤銷，另為適當之判決。
據上論結，應依刑事訴訟法第369條第1項前段、第364條、第299
條第1項前段，毒品危害防制條例第4條第1項、第18條第1項、第
19條第1項，刑法第11條前段、第47條第1項、第59條、第51條第
5款，判決如主文。
本案經檢察官甲○○到庭執行職務。
中    華    民    國    97    年    8     月    21    日
            刑事第三庭    審判長法  官  王  增  瑜
                                法  官  蔡  紹  良
                                法  官  梁  堯  銘
上列正本證明與原本無異。
如不服本判決應於收受送達後10日內向本院提出上訴狀，其未敘
述上訴之理由者並得於提起上訴後10日內向本院補提理由書（均
須按他造當事人之人數附繕本）。
                                書記官  顏  子  良
中    華    民    國    97    年    8    月    22     日
附表一、
┌──┬────┬─────┬────┬───────────┐
│編號│販賣時間│販賣地點  │販賣對象│販賣毒品種類、數量、價│
│    │        │          │        │格、方式              │
│    │        │          │        │                      │
├──┼────┼─────┼────┼───────────┤
│1   │96年12月│臺中縣龍井│乙○○  │乙○○以不詳方式與被告│
│    │21日中午│鄉○○路10│        │聯絡購買第1級毒品海洛 │
│    │12時許  │0號處。   │        │因後，經被告允諾出售第│
│    │        │          │        │1級毒品海洛因，再將價 │
│    │        │          │        │格500元之第1級毒品海洛│
│    │        │          │        │因1小包販售予乙○○， │
│    │        │          │        │並收取販毒價款500元。 │
│    │        │          │        │【即如犯罪事實欄一之(一)│
│    │        │          │        │部分】                │
│    │        │          │        │                      │
└──┴────┴─────┴────┴───────────┘
附表一之一
┌──┬───────┬──────────┬────────┐
│編號│應沒收物品名稱│ 沒  收  之  宣  示 │   備     註    │
├──┼───────┼──────────┼────────┤
│1   │第1級毒品海洛 │沒收並銷燬之。      │如犯罪事實欄一│
│    │因2小包       │                    │之(一)            │
│    │驗餘淨重0.31│                    │毒品危害防制條│
│    │14公克        │                    │例第18條第1項前 │
│    │驗餘淨重0.37│                    │段              │
│    │30公克        │                    │                │
├──┼───────┼──────────┼────────┤
│2   │上述扣案第1級 │沒收。              │如犯罪事實欄一│
│    │毒品2小包之外 │                    │之(一)            │
│    │包裝          │                    │毒品危害防制條│
│    │              │                    │例第19條第1項   │
├──┼───────┼──────────┼────────┤
│3   │販賣第1級毒品 │沒收；如全部或一部不│如犯罪事實欄一│
│    │犯罪所得500元 │能沒收時，由其財產抵│之(一)            │
│    │。            │償之。              │毒品危害防制條│
│    │              │                    │例第19條第1項   │
└──┴───────┴──────────┴────────┘
附表二、
┌──┬────┬─────┬────┬───────────┐
│編號│販賣時間│販賣地點  │販賣對象│販賣毒品種類、數量、價│
│    │        │          │        │格、方式              │
│    │        │          │        │                      │
├──┼────┼─────┼────┼───────────┤
│1   │96年12月│臺中縣龍井│乙○○  │乙○○以不詳方式與被告│
│    │21日下午│鄉○○路10│        │聯絡購買第1級毒品海洛 │
│    │20時許  │0號處，   │        │因後，經被告允諾出售第│
│    │        │          │        │1級毒品海洛因，再將價 │
│    │        │          │        │格1000元之第1級毒品海 │
│    │        │          │        │洛因1小包販售予乙○○ │
│    │        │          │        │，並收取販毒價款1000元│
│    │        │          │        │。【即如犯罪事實欄一之│
│    │        │          │        │(二)部分】              │
└──┴────┴─────┴────┴───────────┘
附表二之一
┌──┬───────┬──────────┬────────┐
│編號│應沒收物品名稱│ 沒  收  之  宣  示 │   備     註    │
├──┼───────┼──────────┼────────┤
│1   │第1級毒品海洛 │沒收並銷燬之。      │如犯罪事實欄一│
│    │因2小包       │                    │之(二)            │
│    │驗餘淨重0.31│                    │毒品危害防制條│
│    │14公克        │                    │例第18條第1項前 │
│    │驗餘淨重0.37│                    │段              │
│    │30公克        │                    │                │
├──┼───────┼──────────┼────────┤
│2   │上述扣案第1級 │沒收。              │如犯罪事實欄一│
│    │毒品2小包之外 │                    │之(二)            │
│    │包裝          │                    │毒品危害防制條│
│    │              │                    │例第19條第1項   │
│    │              │                    │                │
├──┼───────┼──────────┼────────┤
│3   │販賣第1級毒品 │沒收；如全部或一部不│如犯罪事實欄一│
│    │犯罪所得1000元│能沒收時，由其財產抵│之(二)            │
│    │。            │償之。              │毒品危害防制條│
│    │              │                    │例第19條第1項   │
└──┴───────┴──────────┴────────┘
附表三、
┌──┬────┬─────┬────┬───────────┐
│編號│販賣時間│販賣地點  │販賣對象│販賣毒品種類、數量、價│
│    │        │          │        │格、方式              │
│    │        │          │        │                      │
├──┼────┼─────┼────┼───────────┤
│1   │96年12月│臺中縣龍井│乙○○  │乙○○以不詳方式與被告│
│    │22日中午│鄉○○路10│        │聯絡購買第1級毒品海洛 │
│    │11時許  │0號處。   │        │因後，經被告允諾出售第│
│    │        │          │        │1級毒品海洛因，再將價 │
│    │        │          │        │格500元之第1級毒品海洛│
│    │        │          │        │因1小包販售予乙○○， │
│    │        │          │        │並收取販毒價款500元。 │
│    │        │          │        │【即如犯罪事實欄一之(三)│
│    │        │          │        │部分】                │
│    │        │          │        │                      │
└──┴────┴─────┴────┴───────────┘
附表三之一
┌──┬───────┬──────────┬────────┐
│編號│應沒收物品名稱│ 沒  收  之  宣  示 │   備     註    │
├──┼───────┼──────────┼────────┤
│1   │第1級毒品海洛 │沒收並銷燬之。      │如犯罪事實欄一│
│    │因2小包       │                    │之(三)            │
│    │驗餘淨重0.31│                    │毒品危害防制條│
│    │14公克        │                    │例第18條第1項前 │
│    │驗餘淨重0.37│                    │段              │
│    │30公克        │                    │                │
├──┼───────┼──────────┼────────┤
│2   │上述扣案第1級 │沒收。              │如犯罪事實欄一│
│    │毒品2小包之外 │                    │之(三)            │
│    │包裝          │                    │毒品危害防制條│
│    │              │                    │例第19條第1項   │
│    │              │                    │                │
├──┼───────┼──────────┼────────┤
│3   │販賣第1級毒品 │沒收；如全部或一部不│如犯罪事實欄一│
│    │犯罪所得500元 │能沒收時，由其財產抵│之(三)            │
│    │。            │償之。              │毒品危害防制條│
│    │              │                    │例第19條第1項   │
└──┴───────┴──────────┴────────┘


司法院資訊處製作；財團法人民間司法改革基金會備份。
